【裁判字號】    97,上易,1545
【裁判日期】    970918
【裁判案由】    竊盜
【裁判全文】
臺灣高等法院刑事判決                97年度上易字第1545號
上  訴  人  臺灣臺北地方法院檢察署檢察官
被      告  甲○○
                  （現於台灣台北看守所附設勒戒所執行中）
上列上訴人因被告竊盜案件，不服臺灣臺北地方法院96年度易字
第3041號，中華民國97年5月19日第一審判決（起訴案號：臺灣
臺北地方法院檢察署96年度偵字第20424號），提起上訴，本院
判決如下：
    主  文
上訴駁回。
    理  由
壹、證據能力之認定部分：
    按被告以外之人於審判外之陳述，雖不符刑事訴訟法第159
    條之1至之4等4條之規定，而經當事人於審判程序同意作為
    證據，法院審酌該言詞陳述或書面陳述作成時之情況，認為
    適當者，亦得為證據；又當事人、代理人或辯護人於法院調
    查證據時，知有刑事訴訟法第159條第1項不得為證據之情形
    ，而未於言詞辯論終結前聲明異議者，視為有前項之同意，
    同法第159條之5定有明文。立法意旨在於傳聞證據未經當事
    人之反對詰問予以核實，原則上先予排除。惟若當事人已放
    棄反對詰問權，於審判程序中表明同意該等傳聞證據可作為
    證據；或於言詞辯論終結前未聲明異議，基於尊重當事人對
    傳聞證據之處分權，及證據資料愈豐富，愈有助於真實發見
    之理念，且強化言詞辯論主義，使訴訟程序得以順暢進行，
    上開傳聞證據亦均具有證據能力。查本件下列所引用之被告
    以外之人於審判外之陳述，因公訴人、被告於本院準備程序
    及審理時均表示無意見（見本院卷第15頁反面、第42頁反面
    至43頁），且迄至言詞辯論終結前未再聲明異議，而本院審
    酌上開證據資料製作時之情況，無不當取供及證明力明顯過
    低之瑕疵，且經本院於審判期日依法進行證據之調查、辯論
    ，被告於訴訟上之程序權已受保障，故揆諸前開規定，認前
    揭證據資料應有證據能力。
貳、實體部分：
一、公訴意旨略以：被告甲○○意圖為自己不法之所有，於民國
    （下同）96年9月25日8時許，無故侵入臺北市○○區○○街
    508號銘豐實業有限公司（以下簡稱銘豐公司，被告所涉無
    故侵入建築物部分，未據提出告訴)，竊取銘豐公司所有輪
    胎3個，得手後，放入其所駕駛車牌號碼AM－8180號自小客
    車內，再駛至臺北市○○區○○街180巷3號旁停放，復基於
    相同之犯意，於同日9時30分許，踰越臺北市○○區○○街
    194號保翔汽車公司之牆坦，正著手竊取財物之際，因觸動
    保全警報系統，為前來處理之中興保全股份有限公司（以下
    簡稱中興保全公司）保全人員梁逸威當場發現後報警而未遂
    ，因認被告涉犯刑法第320條第1項之竊盜、第321條第2項、
    第1項第2款之毀越牆垣竊盜未遂等罪嫌。
二、按犯罪事實應依證據認定之，無證據不得認定犯罪事實。不
    能證明被告犯罪者，應諭知無罪之判決。刑事訴訟法第154
    條第2項、第301條第1項，分別定有明文。次按認定不利於
    被告之事實，須依積極證據，苟積極證據不足為不利於被告
    事實之認定時，即應為有利於被告之認定，更不必有何有利
    之證據；又事實之認定，應憑證據，如未能發現相當證據，
    或證據不足以證明，自不能以推測或擬制之方法，以為裁判
    基礎。而所謂認定犯罪事實之積極證據，係指適合於被告犯
    罪事實認定之積極證據而言，雖不以直接證據為限，間接證
    據亦包括在內；然而無論直接或間接證據，其為訴訟上之證
    明，須於通常一般之人均不致有所懷疑，而得確信其為真實
    之程度者，始得據為有罪之認定，倘其證明尚未達到此一程
    度，而有合理之懷疑存在時，致使無從形成有罪之確信，根
    據「罪證有疑，利於被告」之證據法則，即不得遽為不利被
    告之認定（最高法院29年上字第3105號、30年上字第816號
    、40年臺上字第86號、76年臺上字第4986號判例參照）。
三、公訴意旨認被告涉犯刑法第320條第1項之竊盜、第321條第2
    項、第1項第2款之毀越牆垣竊盜未遂等罪，無非係以被告之
    供述、證人即銘豐公司輪胎技工丙○○、中興保全公司保全
    人員梁逸威、保翔汽車公司負責人乙○○之證述，及自願搜
    索同意書、搜索與扣押筆錄、贓物認領保管單及照片等為其
    論據。
四、訊據被告甲○○固坦承有於96年9月25日8時許，在臺北市○○區○○街508號銘豐公司，拿取置於該公司門前之輪胎3個
    ，並放入其所駕駛車牌號碼AM－8180號自小客車內，嗣於同
    日9時30分許，進入臺北市○○區○○街194號保翔汽車公司
    內，因觸動保全警報系統，而為中興保全公司保全人員梁逸
    威據報前來發現等事實不諱，惟堅決否認有前揭竊盜犯行，
    辯稱：當時伊以為放在銘豐公司門外之輪胎是報廢不要的，
    才將該輪胎搬上車內放置，又伊並無翻牆進入保翔汽車公司
    ，而是由該公司後面巷子進入廠區要找負責人乙○○修車，
    並無行竊意圖等語。經查：
  (一)證人即銘豐公司當天負責看守之員工丙○○於原審審理時證
    稱：「96年9月25日下午警察帶著被告過來，說被告偷輪胎
    ，我說那個沒有關係，但警察硬是要我去做筆錄。當天輪胎
    是放在大門外面，那是不要的，那剛好是前一兩天拆下來要
    丟掉的，只是放在那邊，會有收舊貨的人自己拿走，是專門
    載輪胎的人來載走，可能是作資源回收的，沒有給我們錢。
    我們公司的作法是輪胎拆下來，會寫上輪胎的尺寸及規格，
    因為我們是一排排疊在外面，這樣才知道拆下來及新裝的輪
    胎有多少數量，不要的就載走。我們公司雖有幫客戶裝中古
    輪胎，但是很少。輪胎是警察叫我拿回去，我才出具領據領
    回，領回後，已經將輪胎丟掉了，我本來不想去警局，是警
    察要我去的」等語（見原審卷第73至74頁），參諸證人丙○○係銘豐公司員工，與被告素不相識，應無偏袒迴護被告之
    可能，是堪認被告自銘豐公司門前拿走之輪胎3 個係銘豐公
    司廢棄之物，故將之擺置於公司門外供人任意拿取。是被告
    自銘豐公司門前拿走之輪胎3個既已為銘豐公司廢棄並置於
    門外，其所有權即已經銘豐公司拋棄而成為無主物，則被告
    將之取走，自無成立竊盜罪之餘地。
  (二)另被告甲○○係於前揭時地翻牆進入保翔汽車公司廠區內乙
    節，已據其於警詢時及偵查中供承在卷（見偵卷第7頁、第
    37頁），核與證人即中興保全公司員工梁逸威於警詢時證稱
    ：「96年9月25日9時23分許接獲中興保全管制中心通報臺北
    市○○區○○街194號保翔汽車發生警訊，於是於9時35分抵
    達現場，發現管制中心通報標的物內有一行蹤可疑男子，所
    以立即通報警處理。該警訊是由廠區大門內有一組紅外線裝
    置所發出的。我抵達現場發現一可疑男子在廠區逗留，即大
    聲呼叫他，叫他出來，並詢問：『你是誰？為何進入他人工
    廠？』對方回答：『我是要來修車，見工廠內都沒人，所以
    我自行翻牆進入』。該男子就是被告」等語（見偵卷第16至
    18頁），及於原審審理時證稱：「96年9月25日中秋節早上
    ，濱江街194號現場保全系統有發報異常，管制中心通知我
    到現場去，我到現場看到被告在保翔汽車裡面。我叫被告出
    來，當時被告在裡面走來走去，我問被告進去作什麼，被告
    回答說進去找老闆，他認識裡面的老闆，……我們在現場問
    被告是如何進入保翔汽車公司內，被告說是翻牆進去的。保
    翔汽車公司四周是用鐵絲網圍住，高約2公尺，正面沒有缺
    口，後面是用貨櫃圍起來，沒有小道可以進去，要翻牆進去
    才有小道到廁所，被告所指的小道應該是指辦公室和貨櫃屋
    後面間的隙縫，那是可以容納人通行的」等語（見原審卷第
    34至35頁），及卷附證人梁逸威及保翔汽車公司負責人乙○○於原審審理時當庭繪製之現場圖暨現場照片10幀綜合以觀
    （見原審卷第39頁、第45至49頁、第64頁），堪認保翔汽車
    公司辦公室和貨櫃屋後面間固有一可容納人通行之隙縫，惟
    依被告於案發後未久於警詢時、偵查中所述及證人梁逸威證
    述情形，被告應係以翻越保翔汽車公司鐵絲網圍牆之方式，
    進入保翔汽車公司廠區內無訛。被告嗣於原審及本院審理時
    雖改稱係由該公司後面巷子進入廠區云云，顯係事後經檢察
    官以其涉犯加重竊盜未遂罪所為翻異之詞，不足採信。
  (三)惟按行為人是否構成刑法第321條之加重竊盜罪，仍應視其
    已否著手實施同法第320條之竊盜行為而定，而竊盜行為之
    著手，係以已否開始財物之搜尋為要件，倘行為人僅著手於
    刑法第321條第1項各款所列之加重要件行為（如結夥三人、
    攜帶兇器、毀壞門扇或安全設備、夜間侵入住宅），而尚未
    為竊盜行為之著手者，充其量亦僅得於訴訟要件（如業經合
    法告訴）齊備下，依情狀論以侵入住宅罪或毀損罪，斷不能
    以該條竊盜罪之未遂犯論科。又刑法上之未遂犯，必須已著
    手於犯罪行為之實行而不遂，始能成立，此在刑法第25條第
    1項規定甚明，另竊盜行為之著手，係指行為人意圖為自己
    或第三人不法之所有，而開始搜尋財物而定，而所謂「著手
    搜取財物」，當認自行為人「以行竊之意思接近財物，並進
    而物色財物」之際，方可認為係竊盜行為之著手（最高法院
    27年滬上字第54號判例、92年度臺上字第5127號判決意旨及
    82年度第2次刑事庭會議決議參照）。查本件被告固於前揭
    時地翻越保翔汽車公司鐵絲網牆垣之方式，進入該公司廠區
    內，行止固有不當，然保翔汽車公司外圍有以鐵絲網圍住高
    約2公尺，內則置設一辦公室、貨櫃屋，鐵絲網內、辦公室
    、貨櫃屋外則係堆置有待維修之汽車、雜物等，警報器則設
    於鐵絲網圍牆四周，中興保全公司人員梁逸威因獲悉警報器
    作響，隨即抵達現場及察覺被告並未進入保翔汽車公司辦公
    室或貨櫃屋內，而在廠區內走動，乃報警處理查獲等情，已
    據證人梁逸威及保翔汽車公司負責人乙○○分別於警詢時及
    原審審理時先後證述明確（見偵卷第14至15頁、第17頁、原
    審卷第34至35頁、第62頁）。此外，並有前開現場照片及證
    人梁逸威、乙○○分別當庭繪製之現場圖在卷可佐（見原審
    卷第39頁、第45至49頁、第64頁）。再依證人梁逸威於原審
    審理時證稱：「到現場看到被告在保翔汽車裡面，走來走去
    ，不知道被告在做什麼，有靠近辦公室，但沒有看到被告在
    辦公室張望，我並沒有懷疑被告要行竊，只是不知道被告在
    裡面做什麼。見到被告當時，被告手上並沒有拿東西」等語
    （見原審卷第34頁），並未證述被告有翻找、搜尋或物色值
    錢財物等情形。另依證人乙○○於原審審理時證稱並沒有損
    失財物等語（見原審卷第62頁反面），堪認被告於前揭時地
    翻牆進入保翔汽車公司廠區內，並無翻動或搬動保翔汽車公
    司任何財物之情形，是自難徒以被告翻牆進入保翔汽車公司
    廠區乙節，即遽認其有意圖為自己或第三人不法之所有而著
    手搜尋財物之行為。末查，參諸本件被告於96年9月25日8時
    許，在臺北市○○街508號銘豐公司門前拿取廢棄輪胎3個後
    ，旋即載往臺北市○○街194號保翔汽車公司，於同日9時30
    分許翻牆進入保翔汽車公司廠區乙節，及證人乙○○於原審
    審理時證述被告以前曾與友人前來修車等語（見原審卷第62
    頁）參互以觀，堪認被告辯稱係為將自銘豐公司門前拿取之
    輪胎裝上所駕駛之車輛而進入保翔汽車公司乙節非虛。
  (四)此外，本件尚查無其他積極證據，足認被告確有公訴人所指
    竊盜既遂及加重竊盜未遂等犯行，自屬不能證明被告犯罪，
    揆諸前揭規定與判例意旨，依法自應為無罪判決之諭知。
五、原審諭知被告無罪之判決，經核尚無違誤。公訴人上訴意旨
    猶以證人丙○○於警詢時之證述，及該輪胎3個後來由丙○○具領，足認該輪胎3個為銘豐公司所有財物。原審僅因被
    告事後與銘豐公司達成和解，而推斷該輪胎為廢棄物，似嫌
    速斷；而證人丙○○並非銘豐公司負責人，亦未經過銘豐公
    司負責人之授權，可否逕以其證詞論斷該輪胎之所有權歸屬
    ，亦非無疑。又證人梁逸威已就被告侵入保翔汽車公司，並
    靠近辦公室形跡可疑等情，證述綦詳，可證被告所辯係進入
    保翔汽車公司借用廁所云云，不足為採，則被告已著手物色
    保翔汽車公司辦公室之財物，係因觸動保全系統，遭梁逸威
    發現而未遂等節，認被告應構成竊盜既遂及加重竊盜未遂等
    犯行云云。惟查上訴意旨所指各節，均已經證人丙○○及梁
    逸威於原審審理時證述詳實在卷，如前所述，且被告自銘豐
    公司門前拿走之輪胎3個，確屬銘豐公司廢棄之物乙節，有
    被告與銘豐公司負責人徐添益簽立之和解書乙紙在卷可稽（
    見原審卷第40頁），堪認已非銘豐公司所有及實力管領支配
    範圍之物無訛。公訴人仍執詞指摘原判決不當，仍無從使本
    院形成被告有罪之心證，是其上訴並無理由，應予駁回。
據上論結，應依刑事訴訟法第368條，判決如主文所示。
本案經檢察官陳國鳴到庭執行職務。
中    華    民    國    97    年    9     月    18    日
                  刑事第十四庭   審判長法  官   陳志洋
                                       法  官   蔡聰明
                                       法  官   謝靜慧
以上正本證明與原本無異。
不得上訴。
                                       書記官   高士童
中    華    民    國    97    年    9     月    18    日


司法院資訊處製作；財團法人民間司法改革基金會備份。
